【裁判字號】    99,交聲,165
【裁判日期】    990311
【裁判案由】    交管條例聲異
【裁判全文】
臺灣板橋地方法院交通事件裁定         99年度交聲字第165號
原處分機關  臺北市交通事件裁決所
異  議  人
即受處分人  迪文國際服飾有限公司
上列異議人即受處分人因違反道路交通管理處罰條例案件，對於
臺北市交通事件裁決所於民國99年1 月11日以北市裁罰字第裁22
-CV0000000號違反道路交通管理事件裁決書所為之處分，聲明異
議，本院裁定如下：
    主  文
異議駁回。
    理  由
一、原處分意旨略以：異議人即受處分人迪文國際服飾有限公司
    所有車牌號碼1919-VG 號自用一般客貨車，於民國98年8 月
    6 日14時3 分許，在臺北縣泰山鄉○○路○ 段（南往北方向
    ）臨中港南路段處，因「不遵守道路交通標線之指示」（跨
    越槽化線行駛）之違規，經民眾拍照採證後，檢具照片並載
    明違規時間、地點，向臺北縣政府警察局新莊分局（下稱原
    舉發機關）檢舉，經警查證屬實後填製臺北縣政府警察局北
    縣警交字第CV0000000 號舉發違反道路交通管理事件通知單
    （下稱舉發通知單）逕行舉發，並將舉發通知單送達異議人
    ，嗣異議人於98年11月18日【已逾越應到案期限（98年9 月
    24日，裁決書誤載為98年11月6 日）30日以上60日以內】始
    向交通部公路總局臺北區監理所提出交通違規案件陳述書，
    再經交通部公路總局臺北區監理所以非管轄機關為由移請臺
    北市交通事件裁決所（下稱原處分機關）管轄，嗣經原處分
    機關於98年1 月11日以北市裁罰字裁字第裁22-CV0000000號
    違反道路交通管理事件裁決書（下稱裁決書），依道路交通
    管理處罰條例第60條第2 項第3 款規定，裁處異議人罰鍰新
    臺幣1,500 元。
二、異議意旨略以：異議人所有之汽車當時因閃避路人，所以才
    將車行駛跨越在槽化線上，且採證照片係民眾拍照取得，該
    照片既係由不具公權力之民眾所拍照，應屬違法取證，員警
    卻依此照片舉發，實難甘服，爰依法聲明異議，請求撤銷原
    處分云云。
三、按槽化線為禁制標線，用以引導車輛駕駛人循指示之路線行
    駛，並禁止跨越；劃設於交岔路口、立體交岔之匝道口或其
    他特殊地點；本標線線型分為單實線、Ｙ型線與斜紋線三種
    ；其顏色應與其連接之行車分向線、分向限制線或車道線相
    同，道路交通標誌標線號誌設置規則第164 條第3 款第1 目
    、第171 條第1 、2 項定有明文。又汽車駕駛人，駕駛汽車
    有不遵守道路交通標誌、標線、號誌之指示之情形，而本章
    各條無處罰之規定者，處新臺幣900 元以上1,800 元以下罰
    鍰，道路交通管理處罰條例第60條第2 項第3 款亦有規定。
    再按對於違反道路交通管理處罰條例之行為逕行舉發者，應
    按已查明之資料填註車牌號碼、車輛種類、車主姓名及地址
    ，並於通知單上方空白處加註逕行舉發之文字後，由舉發機
    關送達被通知人，違反道路交通管理事件統一裁罰基準及處
    理細則第11條第1 項第4 款定有明文。又依違反道路交通管
    理事件統一裁罰基併案準及處理細則第5 條規定：「處理違
    反道路交通管理事件，有關文書送達之程序，依行政程序法
    之規定」。而送達，於應受送達人之住居所、事務所或營業
    所為之；於應送達處所不獲會晤應受送達人、或其同居人、
    受僱人、接受郵件人員時，得將文書寄存送達地之地方自治
    或警察機關，並作送達通知書2 份，1 份黏貼於應受送達人
    住居所、事務所、營業所或其就業處所門首，另1 份交由鄰
    居轉交或置於該送達處所信箱或其他適當位置，以為送達，
    如由郵政機關為送達者，得將文書寄存於送達地之郵政機關
    ，行政程序法第72第1 項、第73條第1 項及第74條第1 項、
    第2 項分別定有明文。
四、經查：
(一)、異議人即受處分人迪文國際服飾有限公司所有車牌號碼19
    19-VG 號自用一般客貨車，於98年8 月6 日14時3 分許，在
    臺北縣泰山鄉○○路○ 段（南往北方向）臨中港南路段處，
    因「不遵守道路交通標線之指示」（跨越槽化線行駛）之違
    規，經民眾拍照採證後，檢具照片並載明違規時間、地點，
    向原舉發機關檢舉，經警查證屬實後，填製臺北縣政府警察
    局北縣警交字第CV0000000 號舉發通知單逕行舉發，並將舉
    發通知單送達異議人，嗣異議人於98年11月18日【已逾越應
    到案期限（98年9 月24日）30日以上60日以內】始向交通部
    公路總局臺北區監理所提出交通違規案件陳述書，再經交通
    部公路總局臺北區監理所以非管轄機關為由移請原處分機關
    管轄，嗣經原處分機關於98年1 月11日以北市裁罰字裁字第
    裁22-CV0000000號裁決書，依道路交通管理處罰條例第60條
    第2 項第3 款規定裁處異議人罰鍰新臺幣1,500 元等情，有
    前揭舉發通知單、裁決書、交通部公路總局臺北區監理所98
    年11月24日北監自字第0982021036號函、採證照片、陳述書
    各1 紙等在卷足憑。異議人雖辯稱：當時欲閃避路人，致駛
    入槽化線云云，惟依卷附採照證片2 幀所示，當時異議人汽
    車所處位置係快車道之內側車道，且左方設有漆上黃黑條紋
    之水泥塊以分隔車流，實難認該處尚有供路人行走使用之餘
    地，足徵異議人上開所辯，應屬空言。質言之，本件違規應
    係肇因於路況擁擠，異議人汽車未注意路上標線，致駛入槽
    化線內之可歸責於自己事由，是異議人前揭所辯，尚難為有
    利於異議人之認定，異議人汽車確有上開不遵守道路交通標
    線指示之違規行為，應甚明確，堪予認定。
(二)、按對於違反道路交通管理處罰條例之行為者，民眾得敘明違
    規事實或檢具違規證據資料，向公路主管或警察機關檢舉，
    經查證屬實者，應即舉發，道路交通管理處罰條例第7 條之
    1 定有明文。考其立法目的即因警力有限及民眾取巧違規成
    性，為交通秩序混亂原因之一，民眾如能利用適當管道檢舉
    交通違規，除可彌補警力之不足外，亦將產生極大之嚇阻效
    果。是一般民眾見有違規事件，皆可敘明違規事實或檢具違
    規證據資料，向公路主管或警察機關檢舉，經查屬實後，警
    察機關亦得舉發，不限於同法第7 條之2 規定得對汽車駕駛
    人逕行舉發之情形。至於民眾檢舉違規，若已提供科學儀器
    取得之證據資料以查證其真偽，經交通警察查證違規行為屬
    實，其舉證責任已盡，固無疑義，已符合前開法律規定有關
    證據方法限制之要旨，並避免有心之檢舉人藉此大量而輕微
    之行政處分騷擾被檢舉人，達到維護行政效率及兼顧人權之
    功能。本件係民眾檢具照片向原舉發機關檢舉，經查證屬實
    後予以舉發，業據原舉發機關以98年12月7 日北縣警新交字
    第0980062598號函說明綦詳，則本件既係民眾發現異議人汽
    車違規行為予以拍照檢舉，後經原舉發機關查證認定異議人
    確有上開違規事實所為之舉發，洵屬合法有據。異議人以民
    眾拍照取證應屬違法為由，指謫舉發程序不當，自無足取。
(三)、又異議人公司所在地係設於臺北市大同區○○○路52之1 號
    地下街A34 等情，有經濟部商業司公司資料查詢1 紙附卷可
    查。原舉發機關以異議人於舉發時之車籍地址即公司所在地
    臺北市大同區○○○路52之1 號地下街A34 為應送達處所，
    而郵政機關人員送達於上址時，因未獲會晤應受送達人本人
    ，又無得受領文書之同居人、受僱人或應送達處所之接收郵
    件人員等代收人代為收受，原舉發機關即依違反道路交通管
    理事件統一裁罰基準及處理細則第5 條準用行政程序法第74
    條之規定，將該舉發通知單於98年8 月28日寄存於臺北圓環
    郵局，而於當日發生合法送達之效力，有臺北縣政府警察局
    送達證書1 紙在卷足憑，可知上開舉發通知單已合法送達於
    異議人無誤。縱然異議人實際並未接獲舉發通知單，惟原舉
    發單位既係依上開法定程序送達，自已發生合法送達之效力
    ，異議人於交通違規案件陳述書辯稱並未收到本件舉發通知
    單云云，要無可採。
五、綜上所述，異議人汽車確有不遵守道路交通標線之指示（跨
    越槽化線行駛）之違規行為，經舉發通知單合法送達後逾應
    到案期限30日以上60日以內仍未繳納罰鍰或到案聽後裁決，
    原處分機關據以援引道路交通管理處罰條例第60條第2 項第
    3 款及違反道路交通管理事件統一裁罰基準表之規定，裁處
    異議人罰鍰1,500 元，並無違誤。是以，本件聲明異議為無
    理由，應予駁回。
據上論斷，應依道路交通案件處理辦法第19條，裁定如主文。
中    華    民    國    99    年    3     月    11    日
                   交 通 法 庭  法  官  曾正耀
以上正本證明與原本無異
如不服本裁定應於送達後5日內向本院提出抗告狀
                                書記官  田世杰
中    華    民    國    99    年    3     月    11    日

司法院資訊處製作；財團法人民間司法改革基金會備份。
